【裁判字號】    88,交訴,55
【裁判日期】    890425
【裁判案由】    公共危險等
【裁判全文】
臺灣嘉義地方法院刑事判決                          八十八年度交訴字第五五號
    公  訴  人  臺灣嘉義地方法院檢察署檢察官
    被      告  甲○○
右列被告因公共危險等案件，經檢察官提起公訴（八十八年度偵字第七七０六號），
本院判決如左︰
    主  文
甲○○從事業務之人，因業務上之過失致人於死，處有期徒壹年；又駕駛動力交通工
具肇事，致人死傷而逃逸，處有期徒刑壹年陸月。應執行有期徒刑貳年。緩刑肆年。
    事  實
一、甲○○平時係以駕駛自小貨車載運五金百貨沿路兜售為業，為從事業務之人，於
    民國八十八年十一月二十日清晨五時三十五分許，駕駛車牌：ＸＫ─四五六八號
    自小貨車，沿嘉義縣新港鄉○○村○○路由南往北方向行駛，途經嘉義縣新港鄉
    ○○村○○路一三九號前時，本應注意汽車在該道路行駛時，時速不得超過三十
    十公里，並應注意汽車行駛時，駕駛人應注意車前狀況，並隨時採取必要之安全
    措施，以防止發生危險事故，及汽車在雙向二車道行駛時，除準備停車或臨時停
    車外，不得駛出路面邊線，而依當時天候為晴，清晨有暮光，路面乾燥無缺陷，
    無道路障礙物，視距良好等情，並無不能注意之情事，竟疏未注意車前狀況，且
    貿然以時速八十公里之速度超速行駛，並駛出路面邊線而將行走於路肩之林高素
    霞撞倒在地，致林高素霞頭顱及顏面骨、右上臂及大腿骨折等傷害，而屬無自救
    力之人，甲○○明知其於肇事後依法令規定有採取救護或其他必要措施之義務，
    不得逃逸，惟其非但不停車察看並對林高素霞施以救助，反而另行起意逕自開車
    加速逃逸，雖經目擊者葉惟林叫救護車將林高素霞送醫急救，惟林高素霞仍因顱
    內出血而於八十八年十一月二十日上午六時三十分許不治死亡。嗣經受葉惟林囑
    託之路人蔡振成騎乘機車追趕至嘉義縣新港鄉○○村○○路與古民街口始將甲○
    ○攔下，並經報警處理後而為警於同日上午六時三十分許在嘉義縣新港鄉○○路
    台南企銀前查獲。
二、案經嘉義縣警察局民雄分局報告及台灣嘉義地方法院檢察署檢察官相驗後自動檢
    舉偵查起訴。
    理  由
一、訊據被告甲○○對於右揭事實坦承不諱，核與目擊證人葉惟林及目擊被告肇事後
    逃逸之證人蔡振成於警訊中證述之情節相符，復有道路交通事故調查報告表、診
    斷證明書各一份及現場照片六張在卷足憑。又被害人確因本件車禍致受有頭顱及
    顏面骨、右上臂及大腿骨折等傷害，於八十七年十一月二十日上午六時送至華濟
    醫院時已無生命現象，於同年月日上午六時三十分不治死亡，亦有華濟醫院法醫
    參考病歷摘要一件在卷可稽，並經台灣嘉義地方法院檢察署檢察官督同法醫師相
    驗屬實，制有勘驗筆錄、驗斷書、相驗屍體證明書各一份及相驗照片四張附卷可
    稽。而被害人在遭受車輛撞擊後雖未立即死亡，惟已屬無自救力之人甚明。按汽
    車行駛時，駕駛人應注意車前狀況，並隨時採取必要之安全措施，以防止發生危
    險事故，及汽車行車速度，依標誌之規定（該路段速限為三十公里，有道路交通
    事故調查報告表可按），及汽車在雙向二車道行駛時，除準備停車或臨時停車外
    ，不得駛出路面邊線，道路交通安全規則第九十三條第一項前段、第九十四條第
    三項及第九十七條第四款分別定有明文。被告本應注意遵守上開規定，而車禍發
    生當時天候為晴，清晨有暮光，路面乾燥無缺陷，無道路障礙物，視距良好等情
    ，有道路交通事故調查報告表一份附卷可憑，被告駕車途經肇事地點，本應注意
    上開情事，而依當時情狀，並無不能注意之情形，竟疏未注意而肇事，其應負過
    失之責任甚明。而本件車禍經送台灣省嘉雲區車輛行車事故鑑定委員會鑑定結果
    亦認定係肇因於被告駕駛自小客貨車，駛出路面邊線，被害人林高素霞並無肇事
    因素，此有卷附之台灣省嘉雲區車輛行車事故鑑定委員會八十九年二月十一日嘉
    鑑字第八九０四九號函及鑑定意見書各一件可稽。又被害人確因本件車禍不治死
    亡，是被告之過失行為與被害人之死亡間，顯有相當之因果關係，事證明確，被
    告之犯行洵堪認定。
二、查被告甲○○平時係以駕駛自小貨車載運五金百貨沿路兜售為業，為從事業務之
    人，又被告係汽車駕駛人，其於駕駛汽車過失車禍肇事致人受傷或死亡，依道路
    交通管理處罰條例第六十二條第一項規定，自應對於因車禍受傷者，採取救護或
    其他必要措施，並向警察機關報告，不得逃逸，被告明知其駕駛汽車肇事撞擊被
    害人受傷倒地，已屬無自救力之人，非惟不為必要之救護，更且駕車逃逸，被告
    顯有遺棄被害人之故意迨可認定。又被害人之死亡原因，係因車禍外力撞擊，致
    使顱內出血死亡，並非遺棄現場失血過多所致，故其死亡與被告之遺棄犯行間，
    並無相當因果關係，併此敘明。
三、核被告所為係犯刑法第一百八十五條之四肇事逃逸罪、刑法第二百九十四條第一
    項之遺棄罪及第二百七十六條第二項之業務過失致人於死罪。被告肇事後逃逸之
    行為，同時觸犯刑法第一百八十五條之四肇事逃逸罪與同法第二百九十四條第一
    項之遺棄罪，係一行為觸犯數罪名，為想像競合犯，應從一重之肇事逃逸罪論處
    。公訴人認上開二罪為法條競合關係，應依特別法優於普通法之原則，只論以刑
    法第一百八十五條之四之罪，然查二罪之構成要件並非相同，應為數罪，公訴人
    上開見解容有誤會，附此敘明。又被告所犯上開肇事逃逸及業務過失致人於死二
    罪間，犯意各別，行為互殊，應予分論併罰。爰審酌被告過失之情節、肇事之經
    過、所生之危害非輕，及犯罪後坦承並與被害人之家屬就民事賠償事宜達成和解
    ，經被害人家屬撤回附帶民事損害賠償起訴在案等一情狀，分別量處如主文所示
    之刑，並定其應執行之刑。又被告於六十七年間雖曾受有期徒刑以上刑之執行完
    畢，惟五年以內未曾受有期徒刑以上刑之宣告，有台灣高等法院被告全國前案紀
    錄表在卷可稽，其因一時失慮，致罹刑典，事後已坦承犯行，深具悔意，經此刑
    之宣告後，應知警惕而無再犯之虞，本院因認暫不執行其刑為適當，併予以宣告
    緩刑四年，用啟自新。
四、據上論斷，應依刑事訴訟法第二百九十九條第一項前段，刑法第一百八十五條之
    四、第二百九十四條第一項、第五十五條、第二百七十六條第二項、第五十一條
    第五款、第七十四條第二款、罰金罰鍰提高標準條例第一條前段，判決如主文。
本案經檢察官林世芬到庭執行職務。
中    華    民    國            八十九年        四      月      二十五  日
                                臺灣嘉義地方法院刑事第二庭
                                        法  官  劉  瓊  雯
右正本證明與原本無異。
如不服本判決，應於判決送達後十日內向本院提出上訴狀( 應附繕本 )。
中    華    民    國            八十九年        四      月     二十五   日
                                        書記官  陳  冠  學
附錄法條：
刑法第一百八十五條之四：
駕駛動力交通工具肇事，致人死傷而逃逸者，處六月以上五年以下有期徒刑。
刑法第二百七十六條第二項：
從事業務之人，因業務上之過失犯前項之罪者，處五年以下有期徒刑或拘役，得併科
三千元以下罰金。
刑法第二百九十四條第一項：
對於無自救力之人，依法令或契約應扶助，養育或保護而遺棄之或不為其生存所必要
之扶助、養育或保護者，處六月以上五年以下有期徒刑。


司法院資訊處製作；財團法人民間司法改革基金會備份。
